【裁判字號】    98,上訴,4934
【裁判日期】    981231
【裁判案由】    毒品危害防制條例
【裁判全文】
臺灣高等法院刑事判決                98年度上訴字第4934號
上  訴  人
即  被  告  甲○○
                    國民
                   （另案於臺灣宜蘭監獄執行中）
上列上訴人因違反毒品危害防制條例案件，不服臺灣板橋地方法
院98年度訴字第3490號，中華民國98年10月30日第一審判決（起
訴案號：臺灣板橋地方法院檢察署98年度毒偵字第6330號），提
起上訴，本院判決如下：
    主  文
上訴駁回。
    理  由
一、依刑事訴訟法第350條、第361條、第362條、第367條規定，
    不服地方法院之第一審判決而上訴者，須提出上訴書狀，並
    應敘明具體理由，為上訴必備之程式；其所提出之書狀未敘
    述上訴理由，或僅曾以言詞陳述上訴理由者，均應於上訴期
    間屆滿後20日內補提理由書於第一審法院。第一審法院經形
    式審查，認逾期未補提上訴理由者，應定期間先命補正，逾
    期未補正者，為上訴不合法律上之程式，應以裁定駁回。倘
    已提出上訴理由，但所提非屬具體理由者，則由第二審法院
    以上訴不合法律上之程式，判決駁回。而所謂具體理由，必
    法院未依聲請調查亦未說明理由，或援用證據不當，但除去
    該證據仍應為同一事實之認定），皆難謂係具體理由，俾與
    第二審上訴制度旨在請求第二審法院撤銷、變更第一審不當
    或違法之判決，以實現個案救濟之立法目的相契合，並節制
    濫行上訴（最高法院97年度台上字第892號決參照）。又觀
    諸刑事訴訟法第361條修正之立法說明三，謂「原審法院對
    上訴書狀有無記載理由，應為形式上之審查，認有欠缺，且
    未據上訴人自行補正者，應定期間先命補正，爰於第三項後
    段明定。至上訴理由是否具體，係第二審法院審查範圍，不
    在命補正之列」，故修正後該規定所指應由第一審法院先命
    補正之「上訴書狀未敘述理由」，係指上訴書狀僅聲明對原
    判決不服，就不服理由未為任何敘述，自形式上觀察，可認
    係未提出上訴理由之情形而言，若上訴書狀對不服之理由已
    有所敘述，僅敘述不具體者，究有別於「未敘述理由」，自
    不生應依該規定命補正之問題。同此旨趣，刑事訴訟法第36
    7條增列為不合法情形之「上訴書狀未敘述理由」者，亦應
    採相同解釋。又上訴書狀已敘述上訴理由，但所述不「具體
    」者，雖非「上訴書狀未敘述理由」一語涵攝之範圍，然既
    不符合「上訴書狀應敘述『具體』理由」之規定，仍屬上訴
    「不合法律上之程式」，且依上開立法說明，此類不合法，
    不在得補正之列，法院自毋庸命補正；而由第二審法院逕認
    上訴不合法，以判決駁回（最高法院97年度台上字第892號
    、第3599號、第3889號判決參照）。
二、本件原判決認定上訴人即被告甲○○前於民國94年間因施用
    毒品案件，經臺灣板橋地方法院以94年度毒聲字第768號裁
    定送觀察、勒戒後，因認有繼續施用毒品傾向，再經同法院
    以94年度毒聲字第1140號裁定送強制戒治，於95年2月17日
    執行完畢釋放出所，並經臺灣板橋地方法院檢察署以95年度
    戒毒偵字第107號為不起訴處分確定。復於94年間因竊盜及
    轉讓第二級毒品案件，經同法院以94年度易字第464號各判
    處有期徒刑1年2月、8月，並定應執行有期徒刑1年8月確定
    。嗣因減刑及定應執行刑，經同法院裁定各減為有期徒刑7
    月、4月，並定應執行有期徒刑10月確定。於95年2月7日入
    監，於96年7月16日執行完畢。詎仍未戒除毒癮，於上開強
    制戒治執行完畢5年內，仍基於施用第一級毒品之犯意，於
    98年6月22日為警採尿回溯26小時內之某時，在不詳處所，
    施用第一級毒品海洛因1次，嗣於98年6月22日晚上10時30分
    許，在臺北縣三重市○○○街72巷36號1樓102室為警查獲，
    並扣得玻璃球1個及注射針筒3支等情，係以：上揭事實，業
    據上訴人於偵查中及原審審理時坦承不諱，又上訴人經警查
    獲後，於98年6月23日在臺北縣政府警察局三重分局大有派
    出所採尿液，經送臺灣檢驗科技股份有限公司以酵素免疫分
    析法初驗及氣相層析質譜儀複驗，均呈鴉片類陽性反應，有
    臺灣檢驗科技股份有限公司濫用藥物尿液檢驗報告1紙在卷
    可稽。因認上訴人施用第一級毒品之犯行明確。並說明：上
    訴人於強制戒治執行完畢釋放後5年內，再犯本件施用毒品
    罪，應予追訴處罰。且上訴人於有期徒刑執行完畢5年內，
    故意再犯本件有期徒刑以上之罪，為累犯。論上訴人以施用
    第一級毒品罪，累犯，處有期徒刑8月。已詳敘其認定上訴
    人犯罪事實之證據及理由，核無違法或不當。
三、上訴意旨雖以：上訴人前因施用毒品案件，甫於96年7月16
    日執行完畢，復於97年間數次施用毒品案件經查獲，並經法
    院判刑確定，上訴人深感施用毒品，自戕身心健康甚鉅，決
    心戒除毒癮，然上訴人於98年6月22日經警方採集尿液送驗
    ，卻呈陽性反應，其結果令上訴人難以甘服，為何未施用毒
    品，尿液會呈鴉片類陽性反應？是否係檢驗上不完整，亦或
    檢驗之尿液非上訴人之尿液，原審法院未經詳細調查，即逕
    行採認上訴人有施用毒品，予以科刑，實有違背法令，爰依
    法提起上訴請求重新採集上訴人之尿液檢驗，以維上訴人之
    利益云云。惟上訴人尿液之檢驗係經臺灣尖端先進生技醫藥
    股份有限公司以酵素免疫分析法初步檢驗，再佐以氣相層析
    質譜儀分析法確認檢驗結果呈鴉片類嗎啡陽性反應，而尿液
    毒品檢驗以酵素免疫分析或薄層定性分析等方式為初步篩檢
    ，再以氣（液）相層析、質譜分析之儀器為交叉確認者，均
    不致產生偽陽性反應，已可排除毒品偽陽性之干擾，為目前
    最具公信力的檢驗方法。且上訴人施用海洛因之犯行，除有
    上訴人尿液檢驗報告外，尚有扣得使用過支注射針筒3支可
    資佐證。況上訴人於提起本件上訴前從未質疑採尿程序，且
    於警詢時供稱：「（今警方提供尿瓶採集之尿液，是否為你
    親自排放並洗滌簽封捺印？）是由我親自簽封捺印。」等語
    ；另於偵查中供稱：「（採尿過程有無意見？）無意見，是
    我自己裝瓶。」等語；而送驗之尿液亦經上訴人確認無訛後
    ，捺印於代碼對照表上。足認本件送驗尿液確為上訴人排放
    後親自清洗加蓋緘封捺印，並編上代碼，應無與他人尿液混
    合之可能。且重新對上訴人採尿，固可確保尿液為上訴人所
    排放，惟上訴人體內之海洛因早已排出殆盡，所採尿液縱呈
    嗎啡陰性反應，僅足證明上訴人於重新採尿前96小時內未施
    用海洛因，亦不能為有利於上訴人之認定。上訴人泛言質疑
    送檢之尿液檢驗不完整，亦或檢驗之尿液非上訴人之尿液云
    云，並未依據卷內既有訴訟資料或提出新事證，具體指摘或
    表明原判決有何違法或不當，而構成應予撤銷之具體事由，
    揆諸上開說明，自難謂已敘明具體理由，俾與第二審上訴制
    度旨在請求第二審法院撤銷、變更第一審不當或違法之判決
    ，以實現個案救濟之立法目的相契合，並節制濫行上訴。
四、本件上訴不合法律上程式，爰不經言詞辯論，逕以判決駁回
    。
據上論斷，應依刑事訴訟法第367條前段、第372條，判決如主文
。
中    華    民    國    98    年    12    月    31    日
                  刑事第七庭  審判長法  官  游紅桃
                                    法  官  周明鴻
                                    法  官  楊智勝
以上正本證明與原本無異。
如不服本判決，應於收受送達後10日內向本院提出上訴書狀，其
未敘述上訴之理由者並得於提起上訴後10日內向本院補提理由書
（均須按他造當事人之人數附繕本）「切勿逕送上級法院」。
                                    書記官  林桂玉
中    華    民    國    99    年    1     月    4     日


司法院資訊處製作；財團法人民間司法改革基金會備份。
